臺灣高等法院臺中分院刑事判決　　　　95年度上重訴字第73號
上　訴　人
即　被　告　甲○○
　　　　　　　　　　（另案於臺灣彰化監獄執行中）
指定辯護人　林世傑律師
上列上訴人因毒品危害防制條例案件，不服臺灣彰化地方法院95
年度訴字第957號中華民國95年10月17日第一審判決（起訴案號
：臺灣彰化地方法院檢察署95年度偵緝字第212號），提起上訴
，本院判決如下：
    主  文
原判決撤銷。
甲○○連續販賣第一級毒品，累犯，處有期徒刑拾年。未扣案之
門號0000000000號行動電話（含SIM卡）壹支沒收，如不能沒收
時，應追徵其價額；因販賣第一級毒品所得新臺幣玖仟元沒收之
，如全部或一部不能沒收時，以其財產抵償之。
       事   實
一、甲○○前曾於民國（下同）91年間，因施用毒品案件，經臺
    灣彰化地方法院以91年度訴字第805號，判處有期徒刑8月確
    定，入監執行後，於93年4月17日縮短刑期執行完畢。詎其
    明知海洛因業經毒品危害防制條例列為第一級毒品管制，依
    法係不得販賣、持有，因染有毒癮，為圖謀厚利俾供己購毒
    施用，竟獨自基於販賣第一級毒品海洛因之概括犯意，自94
    年間某日起，向龍桂雄等成年人以不詳之價格購入不詳重量
    之第一級毒品海洛因後，即以其所有內裝門號0000000000SI
    M卡之行動電話，供買家作為聯絡之用，待附表壹所示之張
    源興、張永宏及張慧娟，分別以渠等之家用電話或公用電話
    ，撥打甲○○前開行動電話，與其約定交易海洛因之時間、
    地點、重量及金額後，即於附表壹所示之時間，由甲○○攜
    帶持有之第一級毒品海洛因，前往附表壹所示之地點，以高
    於進價之如附表壹所示之價格，連續販售海洛因予張源興、
    張永宏及張慧娟，得款即由甲○○留作購毒之用。嗣經警分
    別循線通知張源興、張永宏及張慧娟等人，查明渠等吸食毒
    品來源後，始查知上情。
二、案經彰化縣警察局員林分局報告臺灣彰化地方法院檢察署檢
    察官偵查起訴。
    理    由
壹、有關於證據能力部分：
一、按被告以外之人（包括證人、鑑定人、告訴人、被害人及共
    同被告等）於檢察事務官、司法警察官或司法警察調查中所
    為之陳述，與審判中不符時，其先前之陳述具有較可信之特
    別情況，且為證明犯罪事實存否所必要者，得為證據，刑事
    訴訟法第159條之2定有明文。所謂「前後陳述不符」之要件
    ，應就前後階段之陳述進行整體判斷，以決定其間是否具有
    實質性差異，惟無須針對全部陳述作比較，陳述之一部分有
    不符，亦屬之。而所謂「具有較可信之特別情況」之情形，
    亦應就前後陳述時之各種外部情況進行比較，以資決定何者
    外部情況具有可信性。若陳述係在特別可信之情況下所為，
    則虛偽陳述之危險性即不高，雖係審判外陳述，或未經被告
    為反對詰問、對質，仍得承認其有證據能力。所稱「外部情
    況」之認定，例示如下：
    1.時間之間隔：陳述人先前陳述是在記憶猶新的情況下直接
      作成，一般與事實較相近，事後即可能因記憶減弱或變化
      ，致有不清晰或陳述不符之現象發生。
    2.有意識的迴避：由於先前陳述時被告未在場，是陳述人直
      接面對詢問警員所為陳述較為坦然；事後可能因陳述人對
      被告有所顧忌或同情，因而在被告面前較不願陳述不利被
      告之事實。
    3.受外力干擾：陳述人單獨面對檢察事務官或司法警察（官
      ）所為之陳述，程度上較少會受到來自被告方面強暴、脅
      迫、詐欺、利誘或收買等外力之影響，其陳述較趨於真實
      。若被告在庭或有其他成員參與旁聽時，陳述人可能會本
      能的作出迴避對被告不利之證述，或因不想生事招惹麻煩
      乃虛構事實或進而否認以前之供述而為陳述。
    4.事後串謀：證人對警察描述其所親身經歷之情形，因較無
      時間或動機去編造事實，客觀上亦較難認與被告間有勾串
      情事，其陳述具有較可信性。但事後因特殊關係，雙方可
      能因串謀、請託而統一口徑；或事後情況變化，兩者從原
      先敵對關係變成現在友好關係，抑或業已由中取得利益等
      情形，其陳述即易偏離事實而較不可信。
    5.警詢或檢察事務官偵查時，有無辯護人、代理人或親友在
      場：如有上開親誼之人在場，自可期待證人為自由從容之
      陳述，其證言之可信度自較高。
    6.警詢或檢察事務官所作之偵查筆錄記載是否完整：如上開
      筆錄對於犯罪之構成要件、犯罪態樣、加重減輕事由或起
      訴合法要件等事實或情況，均翔實記載完整，自可推定證
      人之陳述，與事實較為相近，而可信為真實。法院應斟酌
      上列因素綜合判斷，亦應細究陳述人之問答態度、表情與
      舉動之變化，此一要件係屬訴訟法事實之證明，以自由證
      明為已足，且應由主張此項證據之人證明。惟此僅係確定
      上開陳述有無證據能力而已，至該證據具有證據能力後，
      其證據力之強弱問題（指證明力），仍待法院綜合全辯論
      意旨及調查證據所得，依法認定之。
二、本件證人張源興、張永宏及張慧娟於警詢中及原審審理時之
    證述，雖有前後陳述不符之情形，本院審酌其等於警訊中之
    證述距案發日較近，當時記憶自較深刻，可立即反應所知，
    不致因時隔日久而遺忘案情；且較無來自被告或其他成員同
    庭在場之壓力而出於虛偽不實之指證，或事後串謀而故為迴
    護被告之機會，而證人張源興、張永宏及張慧娟於原審審理
    時，亦自承確曾為警詢時所為之證述，揆諸上開說明，證人
    張源興、張永宏及張慧娟於警詢中所為之陳述，客觀上應具
    有較可信之特別情況，且亦為證明犯罪事實存否所必要，依
    上揭規定，其等於警詢中之證言自得為證據，而有證據能力
    。
三、按被告以外之人於審判外之陳述，雖不符刑事訴訟法第159
    條之1至第159條之4之規定，然經當事人於審判程序同意作
    為證據，法院審酌該言詞陳述作成時之情況，認為適當者，
    亦得為證據；當事人、代理人或辯護人於法院調查證據時，
    知有刑事訴訟法第159條第1項不得為證據之情形，而未於言
    詞辯論終結前聲明異議者，視為有前項之同意，刑事訴訟法
    第159條之5定有明文。查證人張永宏及張慧娟2人於偵查中
    所為之述，固均為審判外之陳述而屬傳聞證據，惟原審審理
    時，已依法定程序傳喚證人張永宏及張慧娟2人到場，命其
    具結陳述，並使被告有與證人張永宏及張慧娟2人對質及詰
    問之機會，已確保被告之對質詰問權；且被告就前開證人張
    永宏及張慧娟2人審判外之陳述，於原審及本院審理中均不
    爭執其證據能力，復未曾於言詞辯論終結前聲明異議，而本
    院審酌上開陳述作成時之情況，並無違法取證之瑕疵，認以
    之作為證據為適當，揆諸上開規定，證人張永宏及張慧娟2
    人於審判外之陳述，有證據能力。
四、按非法販賣海洛因等毒品之交易型態，有所謂「大盤」、「
    中盤」或「小盤」之分。其中「大盤」或「中盤」者，倘時
    機掌握得宜，或可查獲電子秤、帳冊、分裝袋等販賣工具，
    且因購買者眾，一旦事發，必有多數知情或買受人等可為證
    人。然在「小盤」與偶發之零星交易，因係一手交錢，一手
    交貨，交易方法簡單，對象不多，無須使用任何販賣工具，
    亦無記載帳冊之必要。此種交易方式，因交易時間短暫，未
    必有第三者知悉其情事，且茍非警方事先獲知情報，甚難於
    交易現場當場查獲。法院固不應僅憑購買者片面之指證，據
    以認定被告之非法販賣毒品之犯行，然購買者之指證在證據
    法則上既屬人證之一種，與被告之自白不得作為認定事實唯
    一證據之情形不同，如購買者之指證並無矛盾或瑕疵，亦未
    違背經驗法則與論理法則時，自不應僅因無法查得其他直接
    佐證，即對購買毒品者所為對販毒者不利之指證，全然捨棄
    不採（最高法院93年度臺上字第5742號判決意旨參見）；另
    查證人之陳述有部分前後不符，或相互間有所歧異時，究竟
    何者為可採，法院仍得本其自由心證予以斟酌，非謂一有不
    符或矛盾，即應認其全部均為不可採信，從而指定辯護人為
    被告辯護：本案除證人張源興、張永宏及張慧娟之唯一指證
    外，已無其他積極證據足資證明被告確有販賣海洛因之犯嫌
    ，應為被告無罪之判決等語，尚非全然有據，本院仍應本於
    自由心證予以斟酌，全盤斟酌證人張源興、張永宏及張慧娟
    對被告不利之指證，是否確實可採，而非僅因證人張源興、
    張永宏及張慧娟之證述前後不一，即全然捨棄渠等對被告不
    利之證述。
貳、有關於認定犯罪事實及論罪科刑部分：
一、訊據上訴人即被告甲○○（下稱被告）固自承：伊使用之
    行動電話門號為0000000000，且伊曾向龍桂雄購買海洛因，
    亦認識張源興、張永宏，及張慧娟之男友，惟矢口否認涉有
    前開販賣海洛因犯行，辯稱：伊因曾毆打過張慧娟之男友，
    張慧娟可能記恨，且伊未曾販賣海洛因予張慧娟；至張源興
    、張永宏部分，僅與該2人合資購買海洛因，事後各分得所
    購買之海洛因，伊並沒有賺取任何差價，屬無償轉讓海洛因
    予張源興、張永宏而已；另向龍桂雄購得之海洛因，係欲供
    己施用云云。經查：
（一）被告曾於附表壹編號1所示之時、地，販售第一級毒品海
      洛因予張源興乙節，業據證人張源興於94年10月4日警詢
      時證稱：其於94年8月中旬某日12時許，至彰化縣員林鎮
      ○○路愛買大賣場，向綽號「百銳」之被告，以新臺幣（
      下同）1,000元之代價，購買海洛因1小包，當時係其1人
      向被告購買，而因被告所販賣之海洛因稀釋太嚴重，品質
      不好，所以就未再向被告購買等語（見警卷第6頁）。核
      與被告於原審95年7月3日準備程序時，亦曾自承：於94
      年7、8月間，張源興曾1次撥打電話請伊幫忙調海洛因，
      伊購得後，即向張源興收取原價，並將所購得之全部海洛
      因交予張源興等語大致相符（見原審卷第21頁），應可認
      定證人張源興於警詢時前開證述，尚非杜撰之詞，前情應
      堪認定。被告雖於原審及本院審理時復翻異前詞，改辯稱
      未曾販賣或係無償轉讓海洛因予證人張源興；且證人張源
      興於原審審理時改證稱：其所施用之毒品，均係在員林鎮
      ○○路附近電玩店，向綽號「小陳」購買，其在警詢時會
      指證曾向被告購毒，係因警察要求指證曾向被告購毒，才
      會編出交易時間、地點及金額等語（詳見原審卷第65頁）
      。惟查：被告係於原審準備程序時，自由陳述確曾於證
      人張源興打電話請求幫忙調取海洛因時，即前往購買海洛
      因，並將所購得之海洛因交予證人張源興，且收取現款等
      語，是被告嗣後於審理時，復無由翻異前詞，應僅係事後
      卸責之詞，不足採信；證人張源興於原審審理時，不僅
      否認曾向被告購買毒品，亦否認曾無償自被告處取得海洛
      因，其此部分所為證述，實亦與被告於原審準備程序時所
      為陳述相左，應係證人張源興於被告在庭情況下，懾於人
      情壓力所為之不實證述；證人張源興於原審審理時，就
      其前後證述不一之情形，僅空言因警察要其指證曾向被告
      購毒，才會自行編撰交易時、地及金額等語，惟證人張源
      興及被告均陳稱雙方素無怨隙，且證人張源興亦證稱與被
      告認識10餘年，實難想像證人張源興僅因員警要求指認，
      即故陷多年友人此最重本刑為死刑或無期徒刑之重罪；
      況證人張源興於警詢時，亦陳明僅向被告購買1次之理由
      為被告所販售之海洛因品質不佳等語，此部分證述倘非證
      人張源興實際經歷，司法警察焉能教導證人張源興為此證
      述。綜上所述，證人張源興及被告事後翻異前詞，應均係
      屬迴護、避就之詞，證人張源興於警詢時所為證述，實具
      有較高之憑信性。
（二）被告曾於附表壹編號2所示之時、地，販售第一級毒品海
      洛因予張永宏乙節，業據證人張永宏於94年9月13日警詢
      時證稱：其於94年7月初起，至94年8月底止，以撥打0000
      000000之電話聯絡後，均在彰化縣員林鎮○○路中州工專
      前，向綽號「百銳」之被告購買海洛因約4至5次，每次以
      500、1,000元不等之代價等語（見警卷第9頁）；並於當
      日因殺人未遂案件移送臺灣彰化地方法院檢察署覆訊時，
      亦具結證稱：曾跟被告在中州工專購買海洛因，有時500
      元，有時1,000元等語（見95年度偵緝字第212號卷第55頁
      背面）；核與被告於原審95年7月3日準備程序時，亦曾自
      承：於94年7、8月間，張永宏曾4至5次撥打電話請伊幫忙
      調海洛因，伊購得後，即向張永宏收取原價，並將所購得
      之全部海洛因悉數交予張永宏等語大致相符（見原審卷第
      21頁），應可認定證人張永宏於警詢及偵訊時所為前開證
      述，尚非杜撰之詞，前情應堪認定。又依據證人張永宏前
      開證述，其曾向被告購買海洛因4、5次，金額為500元至
      1,000元，證人張永宏既無法確認實際購買次數及金額，
      以有利於被告之認定，則應以4次為準，且金額部分，則
      以交易金額1,000為1次，其餘3次則均為500元。至被告雖
      於原審及本院審理時翻異前詞，改辯稱未曾販賣或係無償
      轉讓海洛因予證人張永宏；且證人張永宏於原審審理時改
      證稱：其係與被告共同出資購買約3、4次，警詢時係因其
      向警察說向朋友購買海洛因，警察即拿照片要其指認，因
      警察說至法院即可交保，才會說被告販賣海洛因等語（詳
      見原審卷第66頁至68頁）。惟查：被告係於原審準備程
      序時，自由陳述確曾於證人張永宏打電話請求幫忙調取海
      洛因時，即前往購買海洛因，並將所購得之海洛因交予證
      人張永宏，且收取現款等語，是被告嗣後於原審及本院審
      理時，復無由翻異前詞，應僅係事後卸責之詞，不足採信
      ；證人張永宏及被告於警詢及偵訊時，均未曾提及2人
      係合資購買海洛因，是證人張永宏於原審審理時，突證稱
      其與被告係合資購買，真實性即顯屬可疑；證人張永宏
      於警詢及偵訊時，不僅指認曾向被告購買海洛因，其於各
      該次警、偵訊時，復證稱：於94年7、8月間，曾向龍桂雄
      及梁乙欽購買海洛因；復於偵訊時具結證稱：龍桂雄、甲
      ○○、梁乙欽之毒品品質，以龍桂雄之品質最好等語（見
      警卷第9頁至第10頁，95年度偵緝字第212號卷第55頁背面
      ）；而證人張永宏確曾向龍桂雄購買海洛因乙節，亦經龍
      桂雄於其販賣毒品案件中自白承認，經原審法院另案以95
      年度訴字第947號，判處龍桂雄販賣第一級毒品，處有期
      徒刑10年，此亦有原審法院95年度訴字第947號判決1份在
      卷可參（見原審卷第35頁至第38頁），衡之倘司法警察僅
      係為求績效，證人張永宏已證述曾向龍桂雄、梁乙欽購買
      海洛因，司法警察實無教唆證人張永宏再對被告做此販毒
      不實指證之必要；且證人張永宏於偵訊時，復主動就被告
      及龍桂雄、梁乙欽之海洛因品質加以評斷，倘此非證人張
      永宏實際親身體驗，實無可能亦無必要為此種證述；證
      人張永宏於94年9月13日，係因殺人未遂案件，接受司法
      警察及檢察官偵訊，而證人張永宏就其自身所涉殺人未遂
      案件，業已自白承認，而殺人未遂案件實與施用毒品案件
      無涉，實難想像證人張永宏會因圖獲交保，即故意誣陷與
      其無怨隙之被告此重罪。綜上所述，證人張永宏及被告事
      後翻異前詞，應均係屬迴護、避就之詞，證人張永宏於警
      詢及偵訊時所為證述，實具有較高之證明力。
（三）被告曾於附表壹編號3所示之時、地，販售第一級毒品海
      洛因予張慧娟乙節，業據證人張慧娟於94年9月8日警詢時
      證稱：其於94年7月初起，至94年8月初止，以其住家電話
      或公用電話，撥打被告使用之0000000000電話，向綽號「
      百銳」之被告購買海洛因10次，每次以500元、1,000元之
      代價購買，且皆係在彰化縣員林鎮東山廟前碰面，由其男
      友謝明聖跟其一起去購買等語綦詳（見警卷第16頁至第17
      頁）；復於94年9月14日偵訊時具結證稱：其曾經跟被告
      購買過10次海洛因，交易地點均係在員林鎮東山廟，有時
      我1個人去，有時跟我男朋友謝明聖去，跟被告買都約500
      元至1000元等語（見95年度偵緝字第212號卷第52頁）；
      而證人張慧娟於原審審理時，經詰之偵訊時所為證述是否
      屬實時，證人張慧娟亦證稱屬實，並稱與被告間並無怨隙
      等語（見原審卷第70頁至71頁）；衡之證人張慧娟證稱其
      與被告素無怨隙，應可認證人張慧娟上開證述為真，上情
      已堪認定。又依據證人張慧娟前開證述，其曾向被告買海
      洛因之次數為10次，金額為500元至1,000元不等，證人張
      慧娟既無法確認實際購買500元及1,000元之次數，以有利
      於被告之認定，則應以1,000元為1次，其餘9次均為500元
      。至被告雖辯稱未曾交付或販賣海洛因予證人張慧娟，且
      證人張慧娟於原審審理時證稱被告均係與其男友謝明聖聯
      絡，至於其男友與被告之聯絡目的為何，其不知道，究竟
      跟被告買過幾次海洛因，要問其男友謝明聖等語（見原審
      卷第70頁至71頁）。惟查：證人張慧娟於警詢及偵訊時
      ，不僅指證曾向被告購買海洛因，其於各該次警、偵訊時
      ，又證稱：曾經跟龍桂雄、卓湘婷及曾森煒購買過海洛因
      等語（見警卷第16頁至第17頁，95年度偵緝字第212號卷
      第52頁），而證人張慧娟確曾向龍桂雄購買海洛因乙節，
      亦經龍桂雄於其販賣毒品案件中自白承認，經原審法院另
      案以95年度訴字第947號，判處龍桂雄販賣第一級毒品，
      處有期徒刑10年，此亦有原審法院95年度訴字第947號判
      決1份在卷可參，衡之倘司法警察僅係為求績效，證人張
      慧娟已證述曾向龍桂雄、卓湘婷及曾森煒購買海洛因，司
      法警察實無教唆證人張慧娟再對被告做此販毒不實指證之
      必要；而證人張慧娟於警、偵訊時所為之證述，應屬有據
      ；證人張慧娟於原審審理時，先證稱警詢時所為被告販
      售海洛因等情係非真實，復改證稱偵訊時所為證述係屬真
      實，後又證稱不知情販售海洛因乙事，經原審審判長詰之
      不是說偵訊所述實在後，證人張慧娟即不語（見原審卷第
      71頁）；綜觀證人張慧娟於原審所為證述，前後顯不一致
      ，其恐與被告當庭對質之情灼然。是證人張慧娟於原審審
      理時翻異前詞部分，應係屬避重就輕之詞，相較於證人張
      慧娟於警、偵訊所為證述，應以證人張慧娟之警、偵訊證
      述，較為可採，尚難憑證人張慧娟於原審審理時所為證述
      ，而為被告有利之認定。至證人張慧娟於95年1月20 日
      台灣彰化地方法院檢察署95年度內勤字第1號案件偵訊時
      證稱：去年7、8月有向被告買過海洛因，共買了7、8次，
      約每次500元至1000元，交易地點在員林國小處等語（見
      偵查卷第70頁）；雖證人張慧娟此部分之證述與前開警、
      偵訊時證述之內容有關與被告交易毒品之次數及地點均有
      不符之處（但有關交易之時間及交易之金額則相同），惟
      該次偵訊之時間距其與被告交易毒品之時間，已約經過半
      年之久，且證人張慧娟購買毒品之次數及對象均為數甚多
      ，依一般人之記憶而言，縱有些許誤差之處，在所難免，
      尚難以證人張慧娟於95年1月20日偵訊時所為之證述與之
      前警、偵訊中之證詞不符，即認證人張慧娟所為之所有證
      詞均不足以採信；本件證人張慧娟前開警、偵訊（指第1
      次）時所為之證述，僅約距交易毒品之時間為1個月，應
      有較佳及較深之記憶，與實際之情形應較為符合，其當時
      所為之證述憑信性較高，應較為可採。故證人張慧娟於95
      年1月20日偵訊時所為之證述，因距離交易毒品之時間較
      久，其證述之內容可憑信性較低，故為本院所不採，併予
      說明。
（四）再查我國查緝販賣毒品執法甚嚴，對於販賣海洛因者尤科
      以重度刑責，又販賣海洛因既係違法行為，當非可公然為
      之，亦無公定價格，且容易分裝並增減份量，而每次買賣
      之價量，可能隨時依雙方關係深淺、資力、需求量及對行
      情之認知、來源是否充裕、查緝是否嚴謹、購買者被查獲
      時供述購買對象之可能風險之評估等情形，而異其標準，
      非可一概而論；販賣之利得，除被告坦承犯行或價量俱臻
      明確外，委難察得實情，販賣之人從價差或量差中牟利之
      方式雖異，其意圖營利之販賣行為則同一。是以因海洛因
      量微價高，販賣者率有暴利可圖，茍非意圖販賣營利，一
      般人焉有可能甘冒重度刑責而販賣海洛因，故衡情被告苟
      非有販賣營利之意圖，焉有可能甘冒重刑而為販賣海洛因
      之犯行，是以被告有營利之意圖甚明。本案事證明確，被
      告犯行已堪認定，應予依法論科。
二、我國刑法於94年2月2日修正公布，95年7月1日施行（下稱新
    法；修正前刑法下稱舊法）後，依最高法院95年度第8次刑
    事庭會議決議、95年11月7日第21次刑事庭會議95年刑議字
    第6號決議內容，有關新舊法之適用原則如下：（比較結果
    詳如附表貳、參所示）
    (一)新法第2條第1項之規定，係規範行為後法律變更所生新舊
      法律比較適用之準據法，於新法施行後，應適用新法第2
      條第1項之規定，為「從舊從輕」之比較。
    (二)基於罪刑法定原則及法律不溯及既往原則，行為之處罰，
      以行為時之法律有明文規定者為限，必行為時與行為後之
      法律均有處罰之規定，始有新法第2條第1項之適用。
    (三)比較時應就罪刑有關之共犯、未遂犯、想像競合犯、牽連
      犯、連續犯、結合犯，以及累犯加重、自首減輕暨其他法
      定加減原因（如身分加減）與加減例等一切情形，綜其全
      部罪刑之結果而為比較。惟比較之結果，新舊法處罰之輕
      重相同者，及刑法第59條之規定，為法院就酌減審認標準
      見解之明文化，非屬法律之變更，即無刑法第2條第1項規
      定之適用，應依一般法律適用原則，適用裁判時法。
    (四)新法第33條第5款規定罰金刑為新臺幣1,000元以上，以百
      元計算之，新法施行後，應依新法第2條第1項之規定，適
      用最有利於行為人之法律。
三、按刑法上所謂販賣行為，不以販入後復行賣出為必要，只要
    以營利為目的，而有販入或賣出二者其一之行為，即足構成
    ，雖未及賣出，仍屬販賣既遂，其後復分次賣出，與先前之
    販入行為，均為販賣犯行而構成連續犯（參照最高法院88年
    度臺上字第2828號判決意旨）。次按刑事上販賣罪之完成，
    與民事上買賣契約之成立，二者之概念尚有不同，刑事上之
    販賣行為，則須以營利為目的，將標的物販入或賣出，有一
    於此，其犯罪行為始為完成，苟行為人尚未將標的物販入或
    賣出，即難謂其販賣行為已屬完成（參照最高法院88年度臺
    上字第3760號判決意旨）。復按販賣毒品之所謂販賣行為，
    係行為人基於營利之目的，而販入或賣出毒品而言。販賣毒
    品者，其主觀上須有營利之意圖，且客觀上有販賣之行為，
    即足構成，至於實際上是否已經獲利，則非所問。即於有償
    讓與他人之初，係基於營利之意思，並著手實施，而因故無
    法高於購入之原價出售，最後不得不以原價或低於原價讓與
    他人時，仍屬販賣行為。必也始終無營利之意思，縱以原價
    或低於原價有償讓與他人，方難謂為販賣行為，而僅得以轉
    讓罪論處（最高法院93年度臺上字第1651號刑事判決意旨參
    見）。故核被告所為，係犯毒品危害防制條例第4條第1項之
    販賣第一級毒品既遂罪。被告販賣第一級毒品前持有第一級
    毒品之低度行為，為販賣第一級毒品之高度行為所吸收，不
    另論罪。又本件被告行為後，刑法關於連續犯及主刑罰金刑
    等規定均有修正，依前揭最高法院95年度第8次刑事庭會議
    、95年11月7日第21次刑事庭會議95年刑議字第6號之決議內
    容，應綜其全部罪刑之結果而為比較後，始得判斷應適用新
    法或舊法，經本院為如附表貳、參所示之比較後，認本件依
    刑法第2條第1項前段，就以下連續犯及主刑罰金刑等適用，
    均應依附表貳、參所示分別適用新法及舊法。被告先後15次
    販賣第一級毒品海洛因犯行，均時間緊接，觸犯同一罪名之
    罪，顯係基於概括犯意反覆為之，應依修正刪除前連續犯之
    規定，論以販賣第一級毒品既遂一罪，並依法加重其刑（其
    中因販賣第一級毒品罪之法定本刑為死刑、無期徒刑，被告
    此部分依法不得再予加重，僅就罰金刑部分加重）。又被告
    前曾於91年間，因施用毒品案件，經臺灣彰化地方法院以91
    年度訴字第805號，判處有期徒刑8月確定，入監執行後，於
    93年4月17日縮短刑期執行完畢等情，有臺灣高等法院被告
    前案紀錄表存卷可參，其於5年內再犯本件最重本刑為有期
    徒刑以上之罪，依照修正後刑法第47條第1項規定，係屬累
    犯，應依法遞加重其刑（其中因販賣第一級毒品罪之法定本
    刑為死刑、無期徒刑，被告此部分依法不得再予加重，僅就
    罰金刑部分遞加重）。復查，被告並無任何販賣毒品之前科
    紀錄，此有臺灣高等法院被告前案紀錄表1份在卷可憑，且
    其本身亦曾多次因施用毒品而遭判刑之前科，其遭毒品所害
    而不能自拔，並經觀察勒戒，有上開前案紀錄表1份在卷可
    憑，本件被告販賣海洛因之次數雖達15次之多，然其每次販
    賣之數量均甚微，且犯罪所得僅9千元，衡酌其情節尚堪憫
    恕，若依毒品危害防制條例第4條第1項規定，予以宣告法定
    低度刑期，猶嫌過重，應依刑法第59條規定，減輕其刑（有
    關減輕之新舊法比較詳如附表參所示）。
四、原審認被告罪證明確，予以論罪科刑，固非無見，惟原審
    判決未引用刑法第59條之規定對被告酌減其刑，尚有未恰；
    關於0000000000號之行動電話（含SIM卡）未宣告沒收，
    亦有不當（理由詳如後述）。被告上訴否認販賣毒品，指摘
    原審判決不當，雖無理由，惟原審判決既有上開可議之處，
    自應由本院將原審判決予以撤銷改判，爰審酌被告所犯雖係
    販賣第一級毒品罪，但衡酌其販賣毒品次數、數量，犯罪所
    得不多，並衡酌其等犯罪之動機、目的、手段、所生危害、
    犯後否認犯行之態度等一切情狀，量處如主文所示之刑，以
    示懲戒。
五、另按毒品危害防制條例第19條第1項規定，犯販賣毒品罪者
    ，其犯罪所得之財物均沒收之，係採義務沒收主義。故販賣
    毒品所得之對價，不問其中成本若干，利潤多少，均應全部
    諭知沒收，貫徹政府查禁煙毒之決心，以符立法本旨（最高
    法院91年度臺上字第2419號判決意旨參照）。茲被告販賣第
    一級毒品所得之對價，為如附表壹所示之9,000元，此部分
    雖未扣案，仍應依上開說明及毒品危害防制條例第19條第1
    項之規定宣告沒收之，如全部或一部不能沒收時，則以被告
    之財產抵償之。至供作為被告販毒聯絡工具之0000000000號
    之行動電話（含SIM卡）1支，係被告所有，供本件販賣毒品
    所用，業據被告於偵查及原審中供承在案（見95年偵緝字第
    212號卷第59頁、原審卷第22頁），雖未扣案，仍應依同條
    例第19條第1項規定併予宣告沒收，如不能沒收時，應追徵
    其價額（SIM卡依國內電信公司一般定型化契約之約定，該
    晶片卡之所有權已移轉為被告所有，此觀卷附之遠傳電信股
    份有限公司95年12月27日遠傳（業服）字第09511206087號
    函自明）。
據上論斷，應依刑事訴訟法應依刑事訴訟法第369條第1項前段、
第364條、第299條第1項前段，毒品危害防制條例第4條第1項、
第19條第1項，刑法第11條前段、第2條第1項前段、（修正前）
第56條、第47條第1項、刑法第59條，判決如主文。
本案經檢察官乙○○到庭執行職務。
中　　華　　民　　國　　96　　年　　1　　月　24 　  日
            刑事第十一庭  審判長法　官　陳　朱　貴
                                法　官　郭　同　奇
                                法　官　何　志　通
上列正本證明與原本無異。
如不服本判決應於收受送達後十日內向本院提出上訴書狀，其未
敘述上訴之理由者並得於提起上訴後十日內向本院補提理由書（
均須按他造當事人之人數附繕本）。
                                書記官　林　桂　鳳
中　　華　　民　　國　　96　　年　　1 　　月　　25 　日
附表壹：
┌──┬───────┬───────┬────┬────┬──────┐
│編號│ 交 易 時 間  │ 交 付 地 點  │ 買受者 │交易次數│ 交 易 價 格│
│    │              │              │        │        │ （新臺幣） │
├──┼───────┼───────┼────┼────┼──────┤
│１  │94年8 月中旬某│彰化縣員林鎮中│ 張源興 │  1次   │現金1,000元 │
│    │日12時        │正路愛買大賣場│        │        │            │
├──┼───────┼───────┼────┼────┼──────┤
│２  │94年7 月初某日│彰化縣員林鎮山│ 張永宏 │  4次   │1次：1,000元│
│    │起，至94年8 月│腳路中州工專前│        │        ├──────┤
│    │底某日止      │              │        │        │3次：500 元 │
├──┼───────┼───────┼────┼────┼──────┤
│３  │94年7 月初某日│彰化縣員林鎮東│ 張慧娟 │  10次  │1次：1,000元│
│    │起，至94年8 月│山廟前        │        │        ├──────┤
│    │初某日止      │              │        │        │9次：500元  │
└──┴───────┴───────┴────┴────┴──────┘
附表貳：
┌──┬─────┬────────────────────────────────────┐
│編號│修正事項  │         新、舊法之比較適用                                             │
├──┼─────┼────────────────────────────────────┤
│ １ │連續犯    │被告甲○○行為後，刑法第56條連續犯之規定，業經刪除，則被告之犯行，因行為│
│    │          │後新法業已刪除連續犯之規定，此刪除雖非犯罪構成要件之變更，但已顯已影響行│
│    │          │為人刑罰之法律效果，自屬法律有變更，且比較新、舊法結果，以舊法論以連續犯│
│    │          │對被告較為有利，應依刑法第2條第1項前段，適用舊法之規定                  │
│    │          │                                                                        │
│    │          │                                                                        │
├──┼─────┼────────────────────────────────────┤
│ ２ │累犯      │刑法第47條原規定：「受有期徒刑之執行完畢，或受無期徒刑或有期徒刑之執行而│
│    │          │赦免後，5年以內再犯有期徒刑以上之罪者，為累犯，加重本刑至2分之1。」，修 │
│    │          │正後第47條第1項規定：「受徒刑之執行完畢，或一部之執行而赦免後，5年以內故│
│    │          │意再犯有期徒刑以上之罪者，為累犯，加重本刑至2分之1」。被告本案所犯係故意│
│    │          │為之，其修正前後結果並無不同，應適用裁判時法即修正後刑法第47 條第1項之規│
│    │          │定。                                                                    │
│    │          │                                                                        │
│    │          │                                                                        │
├──┼─────┼────────────────────────────────────┤
│ ３ │主刑罰金刑│刑法第33條第5款有關罰金刑部分，在新法部分係規定為罰金：新臺幣1,000元以上│
│    │部分      │，以百元計算之。而舊法時則係規定為罰金：1元以上。經比較修法前後之規定， │
│    │          │應認修正前刑法第33條第5款之規定，對行為人有利。應適用修正前刑法之規定。 │
│    │          │                                                                        │
└──┴─────┴────────────────────────────────────┤
附表：
┌─────┬───────┬────────┬──────┐
│變更之法條│舊刑法於本案適│新刑法於本案適用│依從舊從輕原│
│          │用之法律效果  │之法律效果      │則比較結果  │
├─────┼───────┼────────┼──────┤
│刑法第64條│死刑減輕者，為│死刑減輕者，為無│適用舊刑法較│
│第2項　   │無期徒或為15年│期徒            │有利於被告  │
│          │以下12年以上有│                │            │
│          │期徒刑        │                │            │
├─────┼───────┼────────┼──────┤
│刑法第65條│無期徒刑減輕者│無期徒刑減輕者，│適用舊刑法較│
│第2項　   │，為7年以上有 │為20年以下、15年│有利於被告  │
│          │期徒刑        │以上有期徒刑    │            │
├─────┴───────┴────────┴──────┤
│綜合比較結果：以適用舊刑法較有利於被告，故本案應適用修正前│
│之刑法第64條第2項、第65條第2項                            │
└─────────────────────────────┘
